【裁判字號】    98,交抗,2867
【裁判日期】    981222
【裁判案由】    違反道路交通管理處罰條例
【裁判全文】
臺灣高等法院交通事件裁定          98年度交抗字第2867號
抗   告   人
即原處分機關  臺北市交通事件裁決所
受  處 分 人  甲○○
上列抗告人因受處分人違反道路交通管理處罰條例案件，不服臺
灣士林地方法院，中華民國98年11月6 日所為之裁定（98年度交
聲字第1074號），提起抗告，本院裁定如下：
    主  文
抗告駁回。
    理  由
一、本件抗告意旨略以：民國98年7月12日下午4時10分許，在臺
    北市○○街161巷與金湖路65巷口發生交通事故之556-CWV號
    重型機車駕駛人許群庭，對受處分人甲○○而言，係擁有先
    行路權之右方車，受處分人應研判右方車之車速、距離確為
    安全時，始可駛入交岔路口，否則，任何無路權之人盡可恣
    意與有優先路權者爭道，倘若肇事，即以有路權者追撞或碰
    撞為由卸責，則交通安全規則所規範優先路權之行車秩序將
    喪失殆盡。是以，原處分機關98年8 月11日北市裁罰字第裁
    22-A1A235461號裁決書裁決，並無不當，懇請對原審之裁定
    重新審查，維持原處分機關之裁決，以資適法云云。
二、按，車輛行駛至無號誌或號誌故障而無交通警察指揮之交岔
    路口，支線道車應暫停讓幹道車先行；未劃分幹、支線道或
    同為幹線道或支線道者，轉彎車應暫停讓直行車先行；如同
    為直行車或轉彎車者，左方車應暫停讓右方車先行；道路交
    通安全規則第102條第1 項第2款定有明文。次按，違反行政
    法上義務之行為非出於故意或過失者，不予處罰，行政罰法
    第7條第1項亦有明文。再者，人民違反法律上之義務而應受
    行政罰之行為，法律無特別規定時，雖不以出於故意為必要
    ，仍須以過失為其責任條件，蓋現代國家基於「有責任始有
    處罰」之原則，對於違反行政法上義務之處罰，應以行為人
    主觀上有可非難性及可歸責性為前提，如行為人主觀上並非
    出於故意或過失情形，應無可非難性及可歸責性而不予處罰
    。現代民主法治國家對於行為人違反行政法上義務欲加以處
    罰時，應由國家負證明行為人有故意或過失之舉證責任，方
    為保障人權之進步立法，此有司法院釋字第275 號解釋及行
    政罰法第7條第1項規定暨立法理由可參。
三、本院之認定：
（一）受處分人於98年7月12日16時10分許，駕駛560─CN號營業
      小客車，沿臺北市○○街161 巷、由南向北行駛，於行經
      未設標誌、標線或號誌劃分幹、支線之星雲街161 巷及金
      湖路65巷之交岔路口時，與許群庭騎乘之556─CWV號重型
      機車前車頭發生撞擊而肇事，由據報之臺北市政府警察局
      內湖分局交通分隊員警游添賢到場處理，並繪製現場圖後
      ，經警於98年8月4日以北市警交大字第 A1A235461號舉發
      違反道路交通管理事件通知單（見原審卷第10頁）逕行舉
      發。嗣受處分人於該舉發單上所記載之應到案日期即同年
      8 月30日前，向原處分機關即臺北市交通事件裁決所提出
      申訴，原處分機關遂於98年8 月11日逕行依道路交通管理
      處罰條例第45條第9款、第61條第1項第1款、第61條第3項
      及違反道路交通管理事件統一裁罰標準表之規定，以北市
      裁罰字第裁22-A1A235461號違反道路交通管理事件裁決書
      ，裁處受處分人罰鍰600元，並各記違規點數1 點、3點，
      受處分人係在收受本案之裁決書後於法定期限內聲明異議
      等情，為受處分人所不爭執，並有上開舉發通知單、裁決
      書、送達證書、聲明異議狀、臺北市政府警察局交通警察
      大隊98年8月20日出具之北市警交大事字第09832767400號
      函等附於原審卷（詳見原審卷第3頁至第5頁、第10頁至第
      12頁、第14頁至第20頁）可稽。
（二）依現場處理員警游添賢所製作之交通事故現場圖及其所拍
      攝之現場車損彩色照片觀之，本件交通事故發生地點位於
      臺北市○○街161 巷及金湖路65巷交岔路口中央，實已超
      過金湖路65巷之巷寬二分之一。又556─CWV號重型機車受
      損情形為：前方車頭蓋嚴重破碎、前車軸往內凹陷、左側
      車身刮痕；受處分人駕駛之560-CN號營業小客車受損情形
      則為右後車門下方、橫桿及右方葉子板皆往內凹且具有刮
      痕，顯見當時係重型機車的前方撞擊營業小客車的右後方
      ，故營業小客車比重型機車先行進入交岔路口之事實甚明
      ，自無「車道數相同時，左方車不讓右方車先行」之情事
      。況受處分人於接受交通事故談話紀錄時供稱：我駕駛營
      業小客車進入肇事巷口前，見路口無號誌燈，於是稍為減
      速，並注意左右有無來車等語（附於原審卷第19頁），原
      移罰機關又無提出證據證明其有何過失，可知受處分人與
      機車騎士之碰撞並非故意或違失。從而，許庭群雖因本件
      車禍受有左腳、右手、背部、右肩多處擦傷（見原審卷第
      18 頁臺北市政府警察局內湖分局交通分隊道路交通事故
      補充資料表所載），尚非受處分人所應負責之範圍。
四、原審同上認定，據以撤銷原處分，改諭知受處分人不罰，經
    核原裁定之認事、用法並無違誤。原處分機關上揭指摘原裁
    定不當為無理由，自應予駁回。
據上論結，應依道路交通案件處理辦法第26條，刑事訴訟法第41
2條，裁定如主文。
中    華    民    國    98    年    12    月    22    日
                  刑事第十三庭  審判長法  官  曾德水
                                      法  官  崔玲琦
                                      法  官  遲中慧
以上正本證明與原本無異。
不得再抗告。
                                      書記官  陳韋杉
中    華    民    國    98    年    12    月    23    日


司法院資訊處製作；財團法人民間司法改革基金會備份。
